【裁判字號】    99,易,138
【裁判日期】    990401
【裁判案由】    詐欺
【裁判全文】
臺灣高雄地方法院刑事判決               99年度易字第138號
公  訴  人  臺灣高雄地方法院檢察署檢察官
被      告  丁○○
上列被告因詐欺案件，經檢察官提起公訴（98年度偵字第31485
號）及移送併辦（98年度偵字第37663 號、99年度偵字第1483號
、第1955號），被告於準備程序進行中就被訴事實為有罪之陳述
，經本院合議庭裁定改依簡式審判程序審理，判決如下：
    主  文
丁○○幫助意圖為自己不法之所有，以詐術使人將本人之物交付
，處有期徒刑貳月，如易科罰金，以新臺幣壹仟元折算壹日。緩
刑貳年。
    事  實
一、丁○○明知國內社會常見之詐騙集團，經常利用他人之存款
    帳戶轉帳，以掩飾渠等犯罪之不法所得，逃避執法人員之查
    緝，而提供自己之金融帳戶、存摺、提款卡、印章及密碼予
    陌生人士使用，更常與財產犯罪密切相關，可能被不法犯罪
    集團所利用，以遂渠等詐欺犯罪及隱匿、掩飾渠等犯罪所得
    財物或財產上利益之目的，竟仍以縱有人以其金融帳戶實施
    詐欺取財犯行，亦不違背其本意之幫助犯意，於民國98年8
    月18日前之某日，在不詳地點，將其所開立申辦之中華郵政
    股份有限公司鳳山郵局，帳號為0000000-0000000 帳戶之存
    摺、提款卡及密碼，交付予姓名年籍不詳之成年男子，容任
    該帳戶供他人用以詐騙財物。嗣該不詳成年男子所屬詐騙集
    團成員即共同基於意圖為自己不法所有之犯意聯絡：
（一）98年8 月間某日，在雅虎拍賣網頁中，以「ff680716」之
      拍賣帳號，虛偽刊登標售「SharpWX-T923白色行動電話」
      之訊息，佯裝於網路上拍賣商品。98年8 月18日0 時10分
      許，適有戊○○在其住處上網瀏覽該網站後，陷於錯誤，
      以新臺幣（下同）8,000 元之金額標得上開SharpWX-T923
      白色行動電話，並於同日13時31分許，依照指示匯款7,10
      0 元至上開丁○○之郵局帳戶內。
（二）98年8 月間某日，在雅虎拍賣網頁中，以「sfnanalove」
      之拍賣帳號，虛偽刊登標售「Canon 500D數位照相機及鏡
      頭AF18-55mm 」之訊息，佯裝於網路上拍賣商品。98年8
      月18日0 時48分許，適有丙○○在其住處上網瀏覽該網站
      後，陷於錯誤，以10,000元之金額標購上開Canon 500D數
      位照相機及鏡頭AF18-55mm ，並於同日5 時27分許，依對
      方指示匯款10,000元至丁○○上開郵局帳戶內。
（三）98年8 月間某日，在雅虎拍賣網頁中，虛偽刊登標售數位
      相機之訊息，佯裝於網路上拍賣商品。98年8 月17日21時
      許，適有己○○在其住處上網瀏覽該網站後，陷於錯誤，
      以11,000元之金額標購數位相機1 台，並於同年月18日8
      時許，依對方指示匯款11,000元至丁○○上開郵局帳戶內
      。
（四）98年8 月間某日，在雅虎拍賣網頁中，虛偽刊登標售相機
      之訊息，佯裝於網路上拍賣商品。98年8 月17日20時許，
      適有甲○○在其住處上網瀏覽該網站後，陷於錯誤，以4,
      000 元之金額標購相機1 台，並於同年月18日13時5 分許
      ，至高雄市○○區○○路之郵局，依指示匯款4,000 元至
      丁○○上開郵局帳戶內。
（五）於98年8 月間某日，在露天拍賣網頁中，以「kenta071」
      之拍賣帳號，虛偽刊登標售「華碩ASUS筆記型電腦」之訊
      息。98年8 月18日某時許，適有乙○○在其住處瀏覽該網
      站後，陷於錯誤，以12,000元之金額標購上開ASUS筆記型
      電腦，並於同日12時9 分許，依指示匯款12,000元至丁○○上開郵局帳戶內。嗣戊○○、丙○○、己○○、甲○○
      、乙○○遲未收到商品，發覺受騙報警處理，始循線查獲
      上情。
二、案經台中縣警察局豐原分局報告臺灣高雄地方法院檢察署檢
    察官偵查起訴暨移送併案審理。
    理  由
一、本案被告丁○○所犯之罪，並非法定刑為死刑、無期徒刑或
    最輕本刑3 年以上有期徒刑之罪，亦非高等法院管轄第一審
    之案件，其於本院準備程序中就被訴事實已為有罪之陳述，
    本院乃裁定進行簡式審判程序。又簡式審判程序之證據調查
    ，依刑事訴訟法第273 條之2 規定，不受同法第159 條第1
    項審判外陳述排除之限制，再被告對於卷內之各項證據亦不
    爭執證據能力，故卷內所列之各項證據，自得作為證據，先
    予敘明。
二、上揭犯罪事實，業據被告丁○○於本院審理時坦承不諱，核
    與證人即被害人戊○○、丙○○、己○○、甲○○、乙○○
    於警詢時指述之情節均相符，並提出自動櫃員機交易明細表
    影本（台中縣警察局豐原分局警卷第4 頁、第14頁、高雄市
    政府警察局小港分局桂陽派出所警卷第22頁、臺灣士林地方
    法院檢察署檢察官98年度偵字第14866 號偵卷第18頁、高雄
    縣政府警察局鳳山分局警卷第3 頁）為證，復有被告上開鳳
    山郵局之開戶基本資料及最近交易資料影本（台灣士林地方
    法院檢察署98年度偵字第14866 號偵卷第28頁至第34頁）。
    又依一般經驗，於郵局或銀行等金融機構開設存款帳戶暨請
    領存摺及提款卡，係供個人從事社會經濟活動流通資金之用
    ，具有專屬性。且存摺、金融卡等有關個人財產、身分之物
    品，如淪落於不明人士手中，極易被利用為與財產有關犯罪
    工具，此為一般社會大眾所悉，被告為一具相當智識程度之
    成年人，自可預見提供金融帳戶之提款卡、密碼等物供他人
    使用，可能幫助詐欺集團既遂詐欺犯行並逃避查緝，是縱有
    人以其金融帳戶實施詐欺犯罪，亦不違背其本意之幫助詐欺
    不確定故意甚明。綜此，由前述證人證詞及相關書證等補強
    證據，足資擔保被告之自白核與事實相符。是本件事證明確
    ，被告犯行堪以認定，應予依法論科。
三、按幫助犯之成立，主觀上行為人須有幫助故意，客觀上須有
    幫助行為，意即需對於犯罪與正犯有共同之認識，而以幫助
    之意思，對於正犯資以助力，而未參與實施犯罪之行為者而
    言（參照最高法院75年度台上字第1509號、88年度台上字第
    1270號判決意旨）。本件被告係基於幫助詐騙集團成員犯詐
    欺罪而提供提款卡等帳戶資料，且並無任何積極證據證明有
    參與實施詐欺取財之犯罪構成要件行為，是核被告丁○○所
    為，係犯刑法第30條第1 項、第339 條第1 項之幫助詐欺取
    財罪。被告提供上開提款卡、密碼予他人，使詐欺集團成員
    得持以詐騙不同被害人，其中被害人雖有數人，惟被告提供
    帳戶提款卡、密碼舉措僅有一次，係以一行為同時侵害數法
    益，為想像競合犯，應依刑法第55條前段規定論以一幫助詐
    欺取財罪，是移送併案審理部分（即被害人己○○、甲○○
    、乙○○於98年8 月18日匯入款項至被告上開帳戶之事實）
    與本案起訴部分有裁判上一罪之關係，本院應併予審理。又
    被告提供帳戶等資料予詐騙集團成員之幫助犯行，應依刑法
    第30條第2 項之規定，按正犯之刑減輕之。爰審酌被告為智
    慮健全、具一般社會生活經驗之人，竟任意將帳戶存摺、提
    款卡及密碼提供不詳人士使用，危害社會治安及金融交易安
    全，並使犯罪之追查趨於複雜，所為實不足取，然念及被告
    犯後坦承犯行，且已償還被害人丙○○、己○○、乙○○所
    受之損失，此有合作金庫銀行存款憑條1 紙、郵政國內匯款
    執據2 紙、本院辦理刑事案件公務電話記錄查詢表（見本院
    卷一第23頁至第25頁、第29頁、第45頁、第51頁）在卷可佐
    ，另被害人王唐綺、戊○○匯款至被告帳戶部分，渠等受騙
    金額均已取回，此有本院辦理刑事案件電話記錄查詢表在卷
    可憑（見本院卷第21頁至第22頁），態度尚佳，知所悔悟等
    一切情狀，量處如主文所示之刑，並諭知易科罰金之折算標
    準。再被告未曾因故意受有期徒刑以上刑之宣告，有臺灣高
    等法院被告前案紀錄表在卷可按，其因一時失慮致罹刑典，
    犯罪後已坦承犯行，且均已獲得被害人等之諒解，業如上述
    ，被告經此偵審程序之教訓後，當知所警惕而無再犯之虞，
    是上開所宣告之刑，本院認以暫不執行為適當，爰併予宣告
    緩刑2 年，以啟自新。
據上論斷，應依刑事訴訟法第273 條之1 第1 項、第299 條第1
項前段，刑法第30條第1 項前段、第2 項、第339 條第1 項、第
55條、第41條第1 項前段、第74條第1 項第1 款，刑法施行法第
1條 之1 ，判決如主文。
本案經檢察官鄧藤墩到庭執行職務。
中    華    民    國    99    年    4     月    1     日
                  刑事第七庭    法  官  簡佩珺
以上正本證明與原本無異。
如不服本判決應於收受送達後十日內向本院提出上訴書狀，並應
敘述具體理由；其未敘述上訴理由者，應於上訴期間屆滿後二十
日內向本院補提理由書（均須按他造當事人之人數附繕本）「切
勿逕送上級法院」。
中    華    民    國    99    年    4     月    2     日
                                書記官  蕭家玲
附錄犯罪科刑法條：
中華民國刑法第30條
（幫助犯及其處罰）
幫助他人實行犯罪行為者，為幫助犯。雖他人不知幫助之情者，
亦同。
幫助犯之處罰，得按正犯之刑減輕之。
中華民國刑法第339條
（普通詐欺罪）
意圖為自己或第三人不法之所有，以詐術使人將本人或第三人之
物交付者，處5 年以下有期徒刑、拘役或科或併科1 千元以下罰
金。
以前項方法得財產上不法之利益或使第三人得之者，亦同。
前二項之未遂犯罰之。

司法院資訊處製作；財團法人民間司法改革基金會備份。
